臺灣新北地方法院民事裁定
110年度消債清字第105號
聲  請  人  方純德  
代  理  人  黃正琪律師（法律扶助律師）
上列當事人因消費者債務清理事件，聲請清算，本院裁定如下：
    主  文
聲請人甲○○自中華民國一一一年一月二十四日上午十一時起開始
清算程序。
命司法事務官進行本件清算程序。
    理  由
一、按債務人不能清償債務或有不能清償之虞者，得依本條例所
    定更生或清算程序，清理其債務。債務人對於金融機構負債
    務者，在聲請更生或清算前，應向最大債權金融機構請求協
    商債務清償方案，或向其住、居所地之法院或鄉、鎮、市、
    區調解委員會聲請債務清理之調解。協商或調解成立者，債
    務人不得聲請更生或清算。但因不可歸責於己之事由，致履
    行有困難者，不在此限。消費者債務清理條例（下稱消債條
    例）第3條、第151條第1項、第7項分別定有明文。又法院開
    始清算程序之裁定，應載明其年、月、日、時，並即時發生
    效力。法院裁定開始更生或清算程序後，得命司法事務官進
    行更生或清算程序，消債條例第83條第1項、第16條第1項亦
    有明定。
二、本件聲請意旨略以：伊與債權銀行成立債務協商後，因伊身
    體狀況不佳，妻小均有疾病，每月收入扣除必要支出後無力
    還款致不得已而毀諾，又伊有不能清償債務之情事，爰依法
    聲請裁定准予更生等語。
三、本院之判斷：
  ㈠聲請人曾於民國95年6月21日與債權銀行成立債務協商，協商
    條件為自95年7月10日起分120期、4％利率、每期還款新臺幣
    （下同）29,851元，聲請人依約清償11期後，未再還款，經
    債權銀行於96年7月通報毀諾在案，有安泰商業銀行民事陳
    報狀、協議書、無擔保債務還款計劃、債務協商狀態查詢表
    可稽（見本院第195頁至第201頁），是聲請人曾與債權銀行
    成立債務協商而後毀諾，則本件清算聲請可否准許，所應審
    究者為聲請人毀諾是否係因不可歸責於己之事由致履行有困
    難，及聲請人現況是否有不能清償債務或有不能清償之虞等
    情事。
  ㈡聲請人與債權銀行成立債務協商後，還款及毀諾情形業如前
    述。而依聲請人勞保投保資料，其於96年3月投保薪資為34,
    800元（見本院卷第189頁），而96年臺灣省每人每月最低生
    活費9,509元，聲請人當時尚有3名未成年子女需扶養，有全
    戶戶籍謄本可查，是其收入扣除其個人必要生活費用及應負
    擔之3名未成年子女扶養後，顯不足支應前述債務協商分期
    還款方案，堪認聲請人於96年毀諾係因不可歸責於己之事由
    致履行有困難。
  ㈢聲請人名下無不動產、動產及金融商品之投資，業據其陳明
    在卷（見本院卷第271頁），並有全國財產稅總歸戶財產查
    詢清單、稅務電子閘門財產所得調件明細表、集保戶往來參
    加人明細資料表（含帳號）、保管帳戶客戶餘額表、客戶存
    券異動明細表、投資人於各專戶無資料明細表、投資人於清
    算交割銀行未開戶明細表可查（見本院110年度消債救字第1
    6號卷【下稱救字卷】第17頁、本院卷第93頁至第97頁、第3
    17頁至第321頁）。又聲請人名下存款940元（計算式：694
    元＋5元＋50元＋5元＋177元＋9元），有聲請人第一銀行、中國
    信託銀行、臺灣企銀、彰化銀行、八德郵局、臺灣土地銀行
    、國泰世華銀行帳戶交易明細可按（見本院卷第279頁至第2
    93頁）。另聲請人為要保人之有效保單，富邦人壽保單、中
    華郵政壽險保單各有解約金68,827元、41,244元，有法務部
    高額壽險資訊連結作業資料、富邦人壽、中華郵政壽險保單
    資料可考（見本院卷第295頁至第304頁、第323頁至第329頁
    ），是聲請人名下尚存有可供清算執行之財產，參酌本件清
    算程序之規模及為使債權人有受償之機會，本院認尚有進行
    清算之實益，故不依消債條例第85條之規定同時終止清算程
    序，附此敘明。
  ㈣聲請人自陳現無業，仰賴子女支應生活費過活（見本院卷第2
    71頁），並有綜合所得稅各類所得資料清單、勞工保險被保
    險人投保資料表、稅務電子閘門財產所得調件明細表可參（
    見救字卷第13頁至第15頁、本院卷第93頁至第97頁、第219
    頁至第233頁），又聲請人未申請社會救助、失業補助、職
    業訓練生活津貼、職災傷病津貼、三大年金或其他補助，有
    新北市政府社會局110年9月30日新北社助字第1101859077號
    函、勞動部勞工保險局110年10月1日保普生字第1101016522
    0號函可佐（見本院卷第267頁、第269頁），足認聲請人無
    可支配處分之固定收入。
  ㈤按債務人必要生活費用，以最近1年衛生福利部或直轄市政府
    所公告當地區每人每月最低生活費1.2倍定之。債務人聲請
    更生或清算時所提財產及收入狀況說明書，其表明每月必要
    支出之數額，與本條例第64條之2第1項、第2項規定之認定
    標準相符者，毋庸記載原因、種類及提出證明文件，消債條
    例第64條之2第1項及消債條例施行細則第21條之1第3項分別
    定有明文。參以111年度新北市每人每月最低生活費用15,80
    0元，依此每人每月生活所必需之費用應為18,960元，則聲
    請人主張其每月必要生活費用18,720元（見本院卷第271頁
    ），應為可採。
  ㈥聲請人債權人凱基商業銀行、陽信商業銀行、台北富邦商業
    銀行、國泰世華商業銀行、台新國際商業銀行、元大商業銀
    行、渣打國際商業銀行、安泰商業銀行、星展（台灣）商業
    銀行、滙豐（台灣）商業銀行陳報聲請人積欠之無擔保或無
    優先權債務總額各為1,135,136元、232,471元、99,646元、
    134,076元、991,638元、395,595元、77,884元、1,031,660
    元、234,186元、740,208元共5,072,500元（見本院卷第135
    頁、第145頁、第153頁、第159頁、第175頁、第180頁、第1
    91頁、第195頁、第211頁、第213之2頁）。
  ㈦依聲請人現況之財產、信用、勞力、收支狀況等清償能力綜
    合判斷，其無可支配處分之固定收入，必要生活費用仰賴家
    人支應，顯無法無法負擔任何還款方案，堪認聲請人目前客
    觀上處於欠缺清償能力而不足以清償債務之經濟狀態，符合
    消債條例第3條所定債務人不能清償債務或有不能清償之虞
    之要件，有藉助清算制度調整其與債權人間之權利義務關係
    而重建其經濟生活之必要，自應許聲請人得藉由清算程序清
    理債務。
四、綜上所述，本件聲請人為一般消費者，確因不可歸責於己之
    事由致履行原債務協商方案有困難，且有不能清償債務之情
    事，亦未經法院裁定開始更生程序或宣告破產，復查無消債
    條例第6條第3項、第8條或第82條第2項所定應駁回清算聲請
    之事由存在，則聲請人聲請本件清算，洵屬有據，應予准許
    。爰裁定開始清算程序，並依法命司法事務官進行本件清算
    程序。
五、依消債條例第11條第1項、第45條第1項、第16條第1項，裁
    定如主文。
中　　華　　民　　國　　111 　年　　1 　　月　　24　　日
                  民事第六庭  法　官   陳佳君
以上正本係照原本作成。　　　　　　　
本件不得抗告。
本裁定已於111年1月24日上午11時公告。
中　　華　　民　　國　　111 　年　　1 　　月　　24　　日
                              書記官  李淑卿